---
title: " ols"
author: "dain"
date: '2021 8 16 '
output: html_document
---

```{r}
#필요한 라이브러리
library(data.table)
library(carData)
library(car)
library(corrplot)
library(magrittr)
library(ggplot2)
library(lmtest)
library(AER)
library(MASS)
library(dplyr)
library(sp)
library(sf)
library(tmap)
library(RANN)
library(spData)
library(spdep)
library(rgdal)
library(RColorBrewer)
library(leaflet)
library(maptools)
library(gvlma)
library(tidyr)
library(leaps)
library(broom)
library(rsq)
library(gridExtra)
library(spgwr)
library(spatialreg)
library(geojsonio)
```



```{r}
gpclibPermit

library(maptools)
gpclibPermit
```

```{r}
final_data <- st_read('D:/data/seoul_exam_re.geojson')
colnames(final_data)
head(final_data)
str(final_data)

#chr이라서 바꾼거임
final_data$공공기관 <- as.numeric(final_data$공공기관)
final_data$보육시설 <- as.numeric(final_data$보육시설)
final_data$사회복지시 <- as.numeric(final_data$사회복지시)
final_data$버스정류장 <- as.numeric(final_data$버스정류장)
final_data$버스승하차 <- as.numeric(final_data$버스승하차)
final_data$지하철.1km이내. <- as.numeric(final_data$지하철.1km이내.)
final_data$지하철거리점수 <- as.numeric(final_data$지하철거리점수)
final_data$승하차평균 <- as.numeric(final_data$승하차평균)
final_data$구별총생활 <- as.numeric(final_data$구별총생활)
final_data$구별총생활인구 <- as.numeric(final_data$구별총생활인구)
final_data$상가수 <- as.numeric(final_data$상가수)
final_data$어린이집개수 <- as.numeric(final_data$어린이집개수)

str(final_data)
```


```{r}
#변수별 na확인하는 함수
apply(final_data,2,function(x) sum(is.na(x)))
```


```{r}
final_data$상가수[is.na(final_data$상가수)] <- 0
final_data$지하철거리점수[is.na(final_data$지하철거리점수)] <- 0  #이래도 되나
final_data$어린이집개수[is.na(final_data$어린이집개수)] <- 0 
sum(is.na(final_data))
```


```{r}
#결측치 분포

library(mice)
library(VIM)

aggr(final_data, cex.axis=.7, gap=3, ylab=c("Missing data","Pattern"))
```



```{r}
str(final_data)  
final_data_1 <- final_data %>% select (TOT_REG_CD, 버스정류장, 공공기관, 보육시설, 사회복지시, 어린이집개수, 버스승하차, 지하철.1km이내., 승하차평균, 지하철거리점수, 상가수, 구별총생활인구)
```



```{r}

final_data_1$시설수 <- final_data_1$공공기관 + final_data_1$보육시설 + final_data_1$사회복지시+ final_data_1$어린이집개수
head(final_data_1$시설수)

```




```{r}
options(repr.plot.width = 10, repr.plot.height = 10)
tmap_mode("plot")
tmap_options(check.and.fix = TRUE)
tm_shape(final_data_1) +tm_fill('구별총생활인구', style='pretty', palette='Reds') +tm_borders(alpha=.1)
```





```{r}
##공간데이터로 바꾸기
sp_data  <- as(final_data_1, 'Spatial')
sp_data
```


```{r}
##이웃(neighbours)정의

w <- poly2nb(sp_data)
w
```



```{r}
# 격자별 이웃관계 시각화
plot(sp_data, col='white', border='grey', lwd=0.1)
xy <- coordinates(sp_data)

plot(w, xy, col='red', lwd=0.1, add=TRUE)
```




```{r}
##가중치행렬 생성 
ww <- nb2listw(w, style='W') ## row-standardised matrix
ww
```




#####moran's i 검정    (ols가 아닌, 공간모형을 사용해야 하는 이유)
종속변수인 생활의 전역적 공간적 자기 상관성이 있는지 판단하기 위해 Moran's I 검정

```{r}

results <- moran.mc(final_data_1$구별총생활인구, ww, nsim=99) # nsim : # of permutations want to run
results
```
Moran's I지수가 0.27435로 유의하게 나타나는 것을 볼 수 있음
귀무가설 : 아무런 패턴이 존재하지 않는다.
귀무가설 기각 => 자기상관성이 강하게 존재한다는 것을 의미




#####LISA분석  - 왜 공간적 모델 중에서도 국지적 모델(GWR)을 써야 하는지에 대한 이유

Moran's I는 전역적인 값이며, 보다 국지적으로 어떤 지역들이 서로 유사한 값들을 가지며 클러스터하고 있는지 분석하기 위해 국지적 자기상관성 LISA 분석을 실시

```{r}
tmap_mode('plot')
tm_shape(final_data_1) + tm_fill('구별총생활인구', style='pretty', palette='RdPu') +tm_borders(alpha=.1) + tm_layout(main.title='유동인구count', main.title.size=0.5)
```



```{r}
local_m <- localmoran(final_data_1$구별총생활인구, ww)
summary(local_m)
```




```{r}
final_data_1$s_구별총생활인구 <- scale(final_data_1$구별총생활인구) %>% as.vector()
```

```{r}
# spatial lag 변수 생성 
final_data_1$lag_s_구별총생활인구  <- lag.listw(ww,final_data_1$구별총생활인구)
```

```{r}
summary(final_data_1$s_구별총생활인구)
```
```{r}
summary(final_data_1$lag_s_구별총생활인구)
```
```{r}
final_data_1 <- st_as_sf(final_data_1) %>% 
    mutate(quad_sig = ifelse(final_data_1$s_구별총생활인구 > 0 &
                            final_data_1$lag_s_구별총생활인구 > 0 &
                            local_m[,5] <= 0.05,
                            "high-high",
                      ifelse(final_data_1$s_구별총생활인구 <= 0 &
                            final_data_1$lag_s_구별총생활인구 <= 0 &
                            local_m[,5] <= 0.05,
                            "low-low",
                      ifelse(final_data_1$s_구별총생활인구 > 0 &
                            final_data_1$lag_s_구별총생활인구 <= 0 &
                            local_m[,5] <= 0.05, 
                            "high-low",
                      ifelse(final_data_1$s_구별총생활인구 <= 0 &
                            final_data_1$lag_s_구별총생활인구> 0 &
                            local_m[,5] <= 0.05,
                            "low-high", 
                            "non-significant")))))
```

```{r}
table(final_data_1$quad_sig)
```

```{r}
nrow(local_m[local_m[,5] <= 0.05,])
```
```{r}
qtm(final_data_1, fill='quad_sig', fill.title='LISA',
   fill.palette = "-Reds", border='white')
```

Moran's i 는 전역적인 값이며, 보다 국지적으로 어떤 지역들이 서로 유사한 값들을 갖고 있는지 확인하기 위해
국지적 자기상관성 LISA분석 실시

전역적 : 공간적의존성
국지적 : 공간적의존성 뿐만 아니라 공간적 이질성도 고려

공간의존성 : 공간상의 한 지점에서 측정된 현상이 다른 지점에서의 측정값과 서로 관련이 있을 때 나타난

공간이질성 : 각 지점이나 지역에 내재된 고유성에서 발생하게 되는 자료의 지리적 변이나 통계적 특성의 차이를 말한다


공간가중행렬을 토대로 Moran's I 값을 분석
-> 이를 통해 공간적 상관성 여부를 판단
Moran's I 값은 1에 가까울수록 공간적 상관성이 큼
0.27435으로 어느 수준의 공간적 자기 상관성이 존재함
교통사고가 발생한 곳에 더욱 사고가 많이 발생하며 공간적 군집을 이루는 것 확인가능
=> 이는 공간적자기상관성을 고려하는 공간회귀모형이 필요하다고 판단가능



으아아아아ㅏㅇ 이제 써도 됨 ==========>인데  (전역적 공간회귀모형 vs 국지적 공간회귀모형)
gwr은 이제 국지적 공간회귀모형임....) + 국지적은 : 공간적의존성 뿐만 아니라 공간적 이질성도 고려 가능







#ols회귀분석

```{r}
colnames(final_data_1)
```


```{r}
## 회귀분석에 쓸 컬럼만 데이터프레임으로 변환
dat <- data.frame(final_data_1) %>% dplyr::select (버스정류장, 시설수, 버스승하차, 지하철.1km이내., 승하차평균, 지하철거리점수, 상가수, 구별총생활인구)
colnames(dat)
```


```{r}
## OLS식 구하기

lm_ols1 <- lm(구별총생활인구 ~  . , data=dat)
summary(lm_ols1)
```

R-squared는 결정계수를 의미하며,회귀모형의 설명력을 표현하는 용도로 사용
P-value와 같이 0과 1 사이의 값으로 나타나는데, 0에 가까울수록 설명력이 낮고, 1에 가까울수록 높다고 해석.
학계에서는 0.6이상, 마케팅조사 실무에서는 0.3이상이면 의미가 있다고 해석
이 수치가 의미하는 것은 원인변수가 결과변수를 설명하는 정도로서 R Square가 0.5725라는 것은 원인변수들의 분산이 결과변수의 분산을 57%정도 설명한다는 뜻

회귀분석(Regression Analysis)을 실시했을 때 이 R Squarer값이 0.4이상이 되지 않으면 나머지 지표들은 볼 필요도 없이 의미가 없는 것이므로 반드시 이 지표를 먼저 봐서 0.4이상인지를 확인하여야 함

(현재 우리가 분석한 결과는 0.3077이니 유의미하다 볼 수 있음)  # distance 안하고 지하철거리점수로 한거임
F 검정의 p-value가 0.05 미만일 때, 귀무가설 H0 는 기각되고,
'Y는 X에 대한 회귀식으로 설명 가능하다'는 대립가설 H1이 채택되며,최종적으로 추정된 회귀식은 적합하다는 결론이 도출




```{r}
##다중공선성 확인
vif(lm_ols1)
```
vif가 10이 넘어가면, 심각한 다중공선성이 있다고 판단합나다. 



#### 가정 진단   
ols의 기본 가정 4가지 (선형성, 오차항 독립성, 등분산성, 오차항 정규성)



오차항의 모든 분산은 모든 관찰치에서 일정할 것 -> 이문제를 해결 못하면 이분산성 문제(Heteroscedasticity)가 발생

이를 브루쉬 파간 검정 (Breusch-Pagan test, BP 검정) 을 통해 알 수 있다.

- p-value ≥ 0.05 ⇒ 동분산성 Homoskedasticity
- p-value < 0.05 ⇒ 이분산성 Heteroskedasticity


```{r}
bptest(lm_ols1) ##등분산이라는 귀무가설을 기각하므로, 이분산성이 있다고 판단
```

```{r}
##정규성
qqnorm(lm_ols1$residuals)
```
=> 정규성 가정 위배



```{r}
##독립성
plot(resid(lm_ols1))
```
=> 등분산성(오차항의 모든 분산은 모든 관찰치에서 일정할 것)  가정 위배

이분산성 문제를 가지고 있다는 것으로 해석할 수 있으며 즉, 위 모델이 분석에 적합하지 않다



```{r}
dwtest(lm_ols1)
```

=> 독립성 가정 위배
====> 오차항 사이 상관이 있음 




```{r}
#공간데이터로 변환
final_sp <- as(final_data, "Spatial")
```

```{r}
##이웃 정의
w <- poly2nb(final_sp)
w
```


```{r}
##공간가중치행렬 만들기
wm <- nb2mat(w, style='W')
rwm <- mat2listw(wm, style='W')
```

```{r}
options("scipen" = 100) 
lm.morantest(lm_ols1, rwm, alternative="two.sided")
```

일반회귀모형 잔차의 분포가 공간적 자기상관성을 띄는지 검정
Moran's i 지수가 0.17이며 유의수준0.05수준에서 기각



=> 그러므로 GWR 시작




```{r}






```

